【裁判字號】    95,上訴,4058
【裁判日期】    951206
【裁判案由】    違反槍砲彈藥刀械管制條例
【裁判全文】
臺灣高等法院刑事判決                95年度上訴字第4058號
上  訴  人
即  被  告  甲○○
                    現於臺灣台北看守所
指定辯護人  本院公設辯護人王永炫
上列上訴人因違反槍砲彈藥刀械管制條例案件，不服臺灣桃園地
方法院95年度訴字第458號，中華民國95年9月27日第一審判決（
起訴案號：臺灣桃園地方法院檢察署95年度偵字第2589號），提
起上訴，本院判決如下：
    主  文
上訴駁回。
    事  實
一、甲○○明知其弟王義興所持有如附表編號1 至3 所示之槍、
    彈，分別係可發射子彈具有殺傷力之改造玩具手槍及具有殺
    傷力之土造子彈，為槍砲彈藥刀械管制條例所列管之槍砲、
    彈藥，非經中央主管機關許可，不得非法持有，竟於民國94
    年5 月間某日，在其臺北縣新莊市○○路75號住處其弟王義
    興房間之抽屜內，發現上開槍、彈後，即基於持之以為其弟
    保管之犯意，自行拿取而持有上開槍、彈。嗣於94年11月26
    日，甲○○將上揭槍、彈藏置在其所有如附表編號4 所示之
    背包內，搭乘其友人劉天賜所騎駛不詳車號之機車外出，於
    同日下午2 時50分許，行經桃園縣桃園市○○路48巷口處時
    ，因劉天賜未戴安全帽，適遭執行巡邏勤務之桃園縣政府警
    察局桃園分局武陵派出所巡佐許鈞修及警員林重呈攔下，林
    重呈因發現甲○○神色有異，遂要求甲○○打開背包以供查
    驗，詎王文義因畏罪心虛，在林重呈未能看清背包之內容物
    前，旋即迅速收回背包，林重呈認事有蹊蹺，乃拉下甲○○
    之背包而查知上情，並扣得如附表所示之物。
二、案經桃園縣政府警察局桃園分局報請臺灣桃園地方法院檢察
    署檢察官偵查起訴。
    理  由
一、按傳聞法則之重要理論依據，在於傳聞證據未經當事人之反
    對詰問予以核實，乃予排斥，惟若當事人已放棄對原供述人
    之反對詰問權，於法院審判時表明同意該等傳聞證據可作為
    證據，基於證據資料愈豐富，愈有助於真實發現之理念，並
    貫徹刑事訴訟法修法加重當事人進行主義之精神，確認當事
    人對於證據能力有處分權之制度，傳聞證據經當事人同意作
    為證據，法院認為適當者，亦得為證據。另當事人於調查證
    據時，對於傳聞證據表示「沒有意見」，而未於言詞辯論終
    結前聲明異議 (Without Objection)，應視為已有將該等傳
    聞證據採為證據之同意，此刑事訴訟法第159條之5定有明文
    。本案被告於本院準備程序中已表示對卷內人證物證之證據
    能力無意見，本院審理時，被告及辯護人對於被告以外之人
    於審判外之陳述之證據能力並未表示意見，迄本院辯論終結
    前，被告及辯護人亦均未爭執本案證據之證據能力，依刑事
    訴訟法第159條之5第2項之規定，應視為被告已同意本案相
    關之傳聞證據均可作為證據，本院斟酌本案卷內之證據並非
    非法取得，亦無證明力明顯過低之情形，且經原審法院及本
    院於審判期日依法進行證據之調查、辯論，被告於訴訟上之
    程序權，已受保障，前揭各該證據，均得採為證據，先予敘
    明。
二、訊據上訴人即被告王文義坦承非法持有如附表編號1至3所示
    槍、彈等犯行，但辯稱：其係主動將槍、彈交給警方，應符
    合自首之要件云云，經查上開事實除據被告坦承不諱外，並
    經證人劉天賜、許鈞修、林重呈結證綦詳，復有如附表編號
    1至3所示之槍、彈扣案可資佐證。而扣案如附表編號1至3所
    示之槍、彈經送請內政部警政署刑事警察局鑑定結果，認編
    號1所示槍枝係仿GLOCK廠27型半自動手槍製造之槍枝，換裝
    土造金屬槍機、槍管而成之改造手槍，該槍枝雖欠缺抓子鉤
    ，惟不影響槍枝之擊發功能，可擊發適用之子彈，認具殺傷
    力；編號2、3所示之子彈均係由土造金屬彈殼加裝直徑8.8
    mm 金屬彈頭而成之土造子彈，經採樣1顆試射，可擊發，認
    具殺傷力等情，有該局94年12月27日刑鑑字第0940184734號
    槍彈鑑定書1份在卷可稽，足見上開槍、彈分屬槍砲彈藥刀
    械管制條例第4條第1項第1款、第2款所規定之槍砲、彈藥無
    疑。
三、被告雖以其有自首犯罪置辯，然依被告於本院中供述：「我
    是把整個包包拿給林重呈，但是我沒有告訴他是槍。他從我
    包包底部摸了他自己就感覺是槍。我本意就要交出來，只是
    沒有時間說出來而已。是警察說要把我用自首移送的。」 (
    見本院審判筆錄)，可見被告並未在警員發覺前告知持有槍
    彈，再據證人林重呈證稱：我在盤查被告時，他把袋子拿在
    手上，有點怪怪的，我問他可不可以看，他說可以，然後他
    就給我看，但是他很快的動作，我沒有看得很清楚，我就跟
    他說可不可以再給我看，他第二次給我看的時候，就有閃的
    動作，我就覺得不對，且我感覺背包內可能是金屬的東西，
    我就跟許鈞修說那不知道是什麼東西，要注意一點，然後被
    告就開始退後，我就上前伸手去碰觸被告包包的底部，我一
    摸到那個東西，我就知道那是一把槍，然後我就抓住包包的
    底部往下拉，在這個過程中，被告沒有跟我說背包裡面是槍
    ，不過在現場的時候，我把包包拉下來的瞬間，我有直接看
    到槍等語（見原審卷第46頁至第48頁、第51頁）觀之，被告
    不僅未主動交出槍、彈，反刻意以各種動作迴避警方之查察
    ，足徵被告前開所辯顯係卸責之飾詞，不足採信。至原審辯
    護人雖另聲請傳訊證人劉天賜以查明被告遭警查獲槍、彈之
    過程，然被告遭警方查獲之過程，業經證人許鈞修、林重呈
    於原審審理時證述綦詳，況證人劉天賜於警詢時亦證稱：警
    方盤查我與甲○○時，我與甲○○都未帶證件，警方便叫我
    與甲○○出示身上所攜帶之物品，警方在現場便當場查獲甲
    ○○身上之背包內有改造手槍等語，益徵被告確非主動交出
    槍、彈，而係遭警方所查獲甚明，是本院認此部分事證已明
    ，證人劉天賜核無傳訊之必要，併此敘明。綜上，本件事證
    明確，被告犯行堪予認定，應依法論科。
四、刑法及刑法施行法部分條文業經修正公布，並均於95年7 月
    1 日施行。修正後刑法第2 條第1 項之規定，係規範行為後
    法律變更所生新舊法律比較適用之準據法，於修正後刑法施
    行後，應適用修正後刑法第2 條第1 項規定之從舊從輕之原
    則為比較；修正後刑法第2 條第2 項，則為同條第1 項之特
    別規定，於修正後刑法施行後，關於非拘束人身自由之保安
    處分，應依修正後刑法第2 條第2 項之規定，適用裁判時之
    法律。又修正後刑法第35條，乃刑之重輕之法定次序與標準
    ，應適用裁判時之修正後刑法第35條之規定。修正後刑法第
    2 條第1 項係採從舊從輕原則，適用最有利於行為人之法律
    。既曰法律，自較刑之範圍為廣；除法律有特別規定者（如
    修正後刑法第2 條第2 項非拘束人身自由之保安處分適用裁
    判時法，修正後刑法施行法第9 條之3 規定之情形），應依
    其規定；或事關執行之緩刑之宣告，或犯罪在刑法修正施行
    前，自首在刑法施行後之自首部分，或程序之規定（程序從
    新，如刑法第40條沒收宣告之程序規定），應適用裁判時之
    修正後刑法之規定外；依修正後刑法第2 條第1 項比較時，
    應就罪刑有關之共犯、未遂犯、連續犯、牽連犯、結合犯，
    以及累犯加重，自首減輕暨其他法定加減原因（如身分加減
    ）與加減例等一切情形，綜其全部之結果而為比較後整個適
    用，不能割裂而分別適用有利益之條文。拘束人身自由之保
    安處分，並非屬修正後刑法第2條第2項規定應適用裁判時法
    之範圍，除有特別規定者外，亦屬應依修正後刑法第2條第1
    項比較適用之法律；從刑附屬於主刑，除法律有特別規定者
    外，依主刑所適用之法律（見最高法院95年05月23日刑事庭
    第8次會議決議及最高法院24年上字第4634號、24年上字第
    5292號、27年上字第2615號判例）。至有關易科罰金之折算
    標準、罰金易服勞役之折算標準及期限、多數有期徒刑定應
    執行之刑時之最高刑期之限制等之修正，事涉行為人易刑折
    算標準金額之多寡與期限之長短或有期徒刑定應執行之刑時
    最高度之限制，雖亦均屬依修正後刑法第2條第1項所應比較
    適用法律之範圍，然觀諸最高法院95年5月23日刑事庭第8次
    會議決議內容，其所指應綜合比較新、舊法而一體適用之部
    分，當僅限於就被告所犯罪名、法定刑度及刑之加重減輕等
    有關罪、刑部分之事項，至針對法院為宣告刑後，就數個宣
    告刑應如何定其應執行刑之規定，因非屬須經綜合考量方得
    據以為刑之宣告之罪、刑事項，於適用時，與之不具依附及
    相互關聯之特性，縱各別適用最有利於行為人之法律，亦不
    影響被告之犯行在法律上之評價，自不生應與罪、刑部分一
    體適用之問題，而應各依修正後刑法第2條第1項之規定，適
    用最有利於行為人之法律。茲就各項法律修正及適用情形列
    述如下：
  (一)有關所犯罪名、法定刑度及刑之加重減輕等罪、刑部分：
    (1)修正前刑法第33條第5 款關於主刑之罰金部分原規定：「
      罰金：（銀元）一元以上。」，並依罰金罰鍰提高標準條
      例第1條 前段規定提高10倍，亦即須量處新臺幣30元以上
      之刑度，修正後同條款則規定為：「罰金：新臺幣一千元
      以上，以百元計算。」。
    (2)本件被告所犯槍砲彈藥刀械管制條例第8 條第4 項及第12
      條第4 項之罪，其法定刑分別為3 年以上10年以下有期徒
      刑，併科新臺幣7,000,000 元以下罰金及5 年以下有期徒
      刑，併科新臺幣3,000,000 元以下罰金。依修正前法律之
      規定，被告所犯非法持有具殺傷力改造槍枝罪若併科罰金
      ，其最高度為新臺幣7,000,000 元，最低度為新臺幣30元
      ，所犯非法持有具殺傷力子彈罪若併科罰金，其最高度為
      新臺幣3,000,000 元，最低度為新臺幣30元；若依修正後
      之法律規定，被告所犯非法持有具殺傷力改造槍枝罪若併
      科罰金，其最高度為新臺幣7,000,000 元，最低度為新臺
      幣1,000 元，所犯非法持有具殺傷力子彈罪若併科罰金，
      其最高度為新臺幣3,000,000 元，最低度為新臺幣1,000
      元。經比較結果，修正後之法律規定非較有利於被告，故
      依修正後刑法第2 條第1 項前段規定，屬該條項所稱之法
      律變更而須據之為新、舊法比較，且就被告所犯罪名、法
      定刑度及刑之加重減輕等與罪、刑有關事項之適用部分，
      應整體適用修正前之刑法有關規定。
  (二)其他法律修正部分：
    (1)刑法第11條原規定「本法總則於其他法令有刑罰之規定者
      ，亦適用之。但其他法令有特別規定者，不在此限。」，
      經修正為「本法總則於其他法律有刑罰或保安處分之規定
      者，亦適用之。但其他法律有特別規定者，不在此限。」
      ，亦即為使法規範明確，將「法令」修正為「法律」以符
      合法律保留及罪刑法定原則，復就解釋上認為「有刑罰之
      規定」包含保安處分部分亦予以明文化，是以此一修正並
      未涉及實體國家刑罰權之有無暨其範圍之更迭，非屬修正
      後刑法第2 條第1 項所稱之「法律變更」，不生須依該條
      項規定為新、舊法比較之問題，惟本條修正之目的既為符
      法律保留及罪刑法定原則暨規範明確性之要求，當以修正
      後之規定較能契合刑罰之本質兼更具規範之實質妥當性暨
      進步性，因之，基於「法與時轉則治」之理念，此部分自
      應適用修正後規定。
    (2)修正後刑法第55條所增訂之但書係科刑之限制，為法理之
      明文化，非屬法律之變更，惟有關罪、刑部分之法律變更
      經比較後既應適用舊法，因之，基於有關罪、刑之法律應
      整體而不得割裂適用之原則，有關想像競合犯之部分應適
      用修正前刑法第55條之規定。
五、按所謂「寄藏」係指受人委託代為保管之意，因之，既為「
    受託」，則寄藏罪之成立，除行為人主觀上有寄藏之故意外
    ，在客觀上當更須有寄藏標的物之交付、收寄行為，是以倘
    此客觀行為不具，即使行為人係出於為人保管之意，猶不與
    焉，準此以解，本件被告固係意在為其弟保管槍、彈，然其
    既係自行拿取持有之，並非得自他人之交付而收寄，是其此
    舉要非寄藏。故核被告所為，係犯槍砲彈藥刀械管制條例第
    8 條第4 項之未經許可持有可發射子彈具有殺傷力之改造玩
    具手槍罪及同條例第12條第4 項之未經許可持有具殺傷力之
    土造子彈罪。被告以一持有行為同時觸犯前開二罪，為想像
    競合犯，應依修正前刑法第55條之規定從一重以未經許可持
    有可發射子彈具有殺傷力之改造玩具手槍罪處斷。原審審酌
    被告非法持有槍、彈之數量尚非龐大，兼衡其持有時間達6
    個月，對社會治安形成之潛在危機甚鉅，及其犯後除謊稱係
    主動交出槍、彈外，對其餘非法持有槍彈之犯行則已坦認之
    犯後態度等一切情狀，依槍砲彈藥刀械管制條例第8條第4項
    、第12條第4項，修正後刑法第11條前段、第2條第1項、第4
    2條第3項，修正前刑法第55條，量處有期徒刑三年六月，併
    科罰金新台幣十五萬元，並諭知易服勞役折算標準。並說明
    扣案如附表編號1、2所示之槍、彈，均屬違禁物，而如附表
    編號4所示之藍色背包，則為被告所有而供其持有槍、彈所
    用之物，又沒收為從刑，附屬於主刑，本件就主刑即宣告刑
    所據以決定之罪、刑部分經比較新舊法後既應一體適用修正
    前之刑法，因之，上開物品自應各依修正前刑法第38條第1
    項第1款、第2款之規定宣告沒收。至扣案如附表編號3所示
    之土造子彈，業經內政部警政署刑事警察局鑑驗試射，業經
    實際擊發而僅餘彈殼，已失其違禁物之性質，而扣案如附表
    編號5所示之改造子彈因不具殺傷力，亦非違禁物，是該等
    物品自毋庸沒收。認事用法殊無不合，被告上訴意旨猶執陳
    詞指其合乎自首，指摘原判決不當，非有理由，應予駁回。
六、又有關易刑處分之法律規定亦有變更，其中罰金易服勞役之
    規定部分，修正前刑法第42條第1 項、第2 項、第3 項原規
    定「罰金應於裁判確定後兩個月內完納，期滿而不完納者，
    強制執行，其無力完納者，易服勞役；易服勞役以一元以上
    三元以下，折算一日，但勞役期限不得逾六個月；罰金總額
    折算逾六個月之日數者，以罰金總額與六個月之日數比例折
    算。」，此折算標準並應適用修正前罰金罰鍰提高標準條例
    第2 條規定，就其原定數額提高為一百倍折算一日，亦即被
    告行為時之易服勞役折算標準，應以銀元100 元以上300 元
    以下之數額折算1 日，經換算為新臺幣，則應以新臺幣300
    元以上900 元以下折算1 日。至依95年7 月1 日施行之修正
    後刑法第42條第1 項、第3 項、第5 項則規定「罰金應於裁
    判確定後二個月內完納，期滿而不完納者，強制執行，其無
    力完納者，易服勞役。但依其經濟或信用狀況，不能於二個
    月內完納者，得許期滿後一年內分期繳納。遲延一期不繳或
    未繳足者，其餘未完納之罰金，強制執行或易服勞役；易服
    勞役以新臺幣一千元、二千元或三千元折算一日，但勞役期
    限不得逾一年；罰金總額折算逾一年之日數者，以罰金總額
    與一年之日數比例折算。」，並將原罰金罰鍰提高標準條例
    第2 條之規定刪除，是以新法所定易服勞役之折算標準為新
    臺幣1,000 、2,000 、3,000 元折算1 日。是本件被告所犯
    非法持有改造玩具手槍罪部分既經本院判處併科罰金新臺幣
    150,000 元，併科罰金部分如易服勞役，依修正前之規定，
    以最低之新臺幣300 元折算1 日，期限將超過6 個月，而以
    6 個月為限；若依修正後之規定，併科罰金部分如易服勞役
    ，以最低之新臺幣1,000 元折算1 日，期限為150 日。準此
    ，有關罰金易服勞役部分，顯以修正後之法律最有利於被告
    ，自應依修正後刑法第2 條第1 項但書之規定，適用修正後
    刑法第42條第3項之規定，諭知易服勞役之折算標準。
據上論斷，應依刑事訴訟法第368條，判決如主文。
本案經檢察官鍾鳳玲到庭執行職務。
中    華    民    國    95    年    12    月    6     日
                  刑事第十五庭審判長法  官  吳昭瑩
                                    法  官  李釱任
                                    法  官  楊貴雄
以上正本證明與原本無異。
如不服本判決，應於收受送達後十日內向本院提出上訴書狀，其
未敘述上訴之理由者並得於提起上訴後十日內向本院補提理由書
（均須按他造當事人之人數附繕本）。
                                    書記官  林淑貞
中    華    民    國    95    年    12    月    7     日
附表
┌──┬──────┬───┬─────────────────────┐
│編號│物品名稱    │數  量│備                                      註│
├──┼──────┼───┼─────────────────────┤
│1   │改造玩具手槍│1 支  │扣案，係由仿GLOCK 廠27型半自動手槍製造之槍│
│    │            │      │枝換裝土造金屬槍機、槍管而成之改造手槍，雖│
│    │            │      │欠缺抓子鉤，惟不影響槍枝之擊發功能，可擊發│
│    │            │      │適用之子彈，具殺傷力（槍枝管制編號：110202│
│    │            │      │3981號）                                  │
├──┼──────┼───┼─────────────────────┤
│2   │土造子彈    │2 顆  │扣案，係由土造金屬彈殼加裝直徑8.8mm 金屬彈│
│    │            │      │頭而成之土造子彈，具殺傷力                │
├──┼──────┼───┼─────────────────────┤
│3   │土造子彈    │1 顆  │扣案，係由土造金屬彈殼加裝直徑8.8mm 金屬彈│
│    │            │      │頭而成之土造子彈，具殺傷力，已於鑑驗時試射│
│    │            │      │擊發，僅餘彈殼                            │
├──┼──────┼───┼─────────────────────┤
│4   │藍色背包    │1 個  │扣案，係被告所有而供其持有槍、彈所用之物  │
├──┼──────┼───┼─────────────────────┤
│5   │改造子彈    │1 顆  │扣案，係由玩具金屬彈殼加裝直徑8.3mm 塑膠彈│
│    │            │      │頭而成之改造子彈，經實際試射結果，無法擊發│
│    │            │      │，不具殺傷力                              │
└──┴──────┴───┴─────────────────────┘
本案論罪科刑主要法條：
槍砲彈藥刀械管制條例第8條
未經許可，製造、販賣或運輸鋼筆槍、瓦斯槍、麻醉槍、獵槍、
空氣槍或第4 條第1 項第1 款所定其他可發射金屬或子彈具有殺
傷力之各式槍砲者，處無期徒刑或5 年以上有期徒刑，併科新臺
幣1 千萬元以下罰金。
未經許可，轉讓、出租或出借前項所列槍枝者，處 5 年以上有期
徒刑，併科新臺幣 1 千萬元以下罰金。
意圖供自己或他人犯罪之用，而犯前二項之罪者，處無期徒刑或
 7 年以上有期徒刑，併科新臺幣 1 千萬元以下罰金。
未經許可，持有、寄藏或意圖販賣而陳列第 1 項所列槍枝者，處
 3 年以上10年以下有期徒刑，併科新臺幣700 萬元以下罰金。
第 1 項至第 3 項之未遂犯罰之。


司法院資訊處製作；財團法人民間司法改革基金會備份。
